【裁判字號】    99,訴,646
【裁判日期】    991228
【裁判案由】    毒品危害防制條例
【裁判全文】
臺灣苗栗地方法院宣示判決筆錄           99年度訴字第646號
公  訴  人  臺灣苗栗地方法院檢察署檢察官
被      告  陳大發
指定辯護人  本院公設辯護人 蔡文亮
上列被告因毒品危害防制條例案件（起訴案號：99年度毒偵字第
866 號），本院於中華民國99年12月28日下午4 時許，在本院第
5法庭宣示判決，出席職員如下：
                審判長法  官  柳章峰
                      書記官  陳采瑜
                      通  譯  顏子濱
法官起立朗讀判決主文、犯罪事實要旨、處罰條文、附記事項，
及告以上訴限制、期間並提出上訴狀之法院，且諭知記載其內容
：
一、主  文：
    陳大發持有第一級毒品純質淨重十公克以上，累犯，處有期
    徒刑壹年貳月；扣案之海洛因捌包（驗餘淨重合計貳拾壹點
    捌捌公克）、甲基安非他命捌包（驗餘含袋重合計玖拾點捌
    柒公克）均沒收銷燬之，電子磅秤壹個、注射針筒壹支、刮
    杓壹支、吸食器壹組、空夾鏈袋貳拾柒個均沒收。
二、犯罪事實要旨：
（一）陳大發曾因施用毒品案件，經法院裁定送觀察、勒戒後，
      認無繼續施用毒品之傾向，於民國90年8 月3 日執行完畢
      出所，由台灣苗栗地方法院檢察署檢察官於同日以90年度
      毒偵字第1174號為不起訴處分確定。詎上開觀察、勒戒未
      收其實效，陳大發於該次觀察、勒戒執行完畢後5 年內，
      復有下列施用毒品之犯行：因施用第1 、2 級毒品案件
      ，經本院於94年11月4 日以94年度訴字第149 號判決，判
      處有期徒刑9 月及9 月，定應執行刑為有期徒刑1 年5 月
      ，於94年11月28日確定。因施用第2 級毒品案件，經本
      院於95年9 月1 日以95年度易字第406 號判決，判處有期
      徒刑1 年並確定。嗣上開案件經減為4 月15日、4 月15日
      及6 月，並定應執行刑為有期徒刑1 年2 月15日，於96年
      12月8日因縮刑期滿執行完畢（構成累犯）。
（二）陳大發仍未戒除毒癮，意圖供自己吸食毒品之用，先於99
      年6 月27日晚上11、12時許，在其苗栗縣頭份鎮○○里○○
      鄰○○路512 號住處，各以新台幣（下同）8 萬元之價格
      ，同時向某姓名年籍均不詳綽號「阿源」之成年男子，購
      買第1 級毒品海洛因8 包（合計淨重22.04 公克以上，純
      質淨重合計18.3公克以上，驗餘淨重合計21.88 公克）、
      甲基安非他命8 包（送驗前合計含袋重91.06 公克以上，
      驗前純質淨重合計約83.8公克以上，驗餘含袋重合計90.8
      7 公克）後，即非法持有之，隨後基於施用第1 級毒品海
      洛因之犯意，於99年6 月27日晚上11時許，在其苗栗縣頭
      份鎮○○里○○鄰○○路512 號住處，以將海洛因摻入香菸
      （未扣案）內，用打火機（未扣案）點燃吸食之方式，施
      用第1 級毒品海洛因1 次。另基於施用第2 級毒品甲基安
      非他命之犯意，於同日晚上11時許，在上開住處，以將甲
      基安非他命放入玻璃頭內，用同1 個打火機點火燒烤吸取
      白煙之方式，施用第二級毒品甲基安非他命1 次。嗣苗栗
      縣警察局刑事警察大隊員警，持本院核發之搜索票，於99
      年6 月29日上午10時許，在苗栗縣頭份鎮○○里○○鄰○○
      路512 號陳大發住處搜索，當場扣得陳大發所有之海洛因
      1 包，電子磅秤1 個、注射針筒、刮杓各1 支等物；及於
      同日上午11時20分許，在苗栗縣頭份鎮○○路313 號「護
      膚店」搜索，當場扣得陳大發所有之海洛因7 包、甲基安
      非他命8 包、吸食器1 組、空夾鏈袋27個等物。陳大發除
      向警方坦承上情外，並同意警方對其採尿送驗結果，其尿
      液確呈有海洛因之代謝物嗎啡陽性反應，及甲基安非他命
      陽性反應。
（三）案經苗栗縣警察局移送台灣苗栗地方法院檢察署檢察官偵
      查起訴。
三、處罰條文：
    毒品危害防制條例第11條第3項、第4項。
四、附記事項：
    實務上向來認為施用毒品係持有毒品之高度行為，惟最高法
    院吸收犯之理論，其類型亦非專以「高度行為吸收低度行為
    」為限，尚包括「全部行為吸收部分（階段）行為」（最高
    法院87年度台上字第4461號判決要旨參照）、「重度行為吸
    收輕度行為」（最高法院93年度台上字第2259判決要旨參照
    ）等。又所謂高度行為吸收低度行為乃係基於法益侵害之觀
    點，認為當高度行為之不法內涵足以涵蓋低度行為時，方得
    論以吸收犯。98年5 月20日修正之毒品危害防制條例第11條
    ，既將同屬持有毒品行為之處罰，依數量多寡而分別以觀，
    顯見立法者有意以持有毒品之數量，作為評價持有毒品行為
    不法內涵高低之標準，並據此修訂持有毒品罪之法定刑，俾
    使有所區隔。因此吾人應可推知，當行為人持有毒品數量達
    法定標準以上者，由於此舉相較於僅持有少量毒品之不法內
    涵較高，法定刑亦隨之顯著提升，縱令行為人係為供個人施
    用而1 次購入，由於該等行為不法內涵，已非原本施用毒品
    行為所得涵蓋，自不得拘泥於以往施用行為吸收持有行為之
    見解，應本諸行為不法內涵高低作為判斷標準，改認持有法
    定數量以上毒品之行為屬重度行為，得吸收施用毒品之輕度
    行為，或逕認施用毒品之輕行為，當為持有超過法定數量毒
    品之重行為所吸收，方屬允當（臺灣高等法院暨所屬法院98
    年法律座談會刑事類提案第15號研討結果參照）。故持有逾
    量第1 級毒品海洛因、第2 級毒品甲基安非他命，意在供己
    施用，其施用之輕度行為，應為持有逾量之重度行為吸收，
    不另論罪，本案起訴論罪法條雖漏論被告持有逾量第1 級毒
    品、第2 級毒品罪之條文，惟起訴事實欄已明確記載被告持
    有逾量第1 級毒品海洛因、第2 級毒品甲基安非他命之犯罪
    事實，且與其後施用海洛因、甲基安非他命之行為，有重度
    行為吸收輕度行為之吸收犯實質上1 罪關係，本院自得就持
    有逾量第1 級毒品海洛因、第2 級毒品甲基安非他命罪部分
    予以審理，無變更起訴法條問題。又本案並無其他證據證明
    被告係另基於持有逾量第1 級毒品、第2 級毒品犯意而持有
    之，基於罪疑唯輕原則，尚難認被告持有逾量第1 級毒品、
    第2 級毒品之目的非在供己施用，遽認被告另有持有逾量第
    1 級毒品、第2 級毒品犯意，而為不利被告之認定，併此敘
    明。
五、協商判決除有刑事訴訟法第455 條之4 第1 項第1 款於本訊
    問程序終結前，被告撤銷協商合意或檢察官撤回協商聲請者
    ；第2 款被告協商之意思非出於自由意志者；第4 款被告所
    犯之罪非第455 條之2 第1 項所定得以協商判決者；第6 款
    被告有其他較重之裁判上一罪之犯罪事實者；第7 款法院認
    應諭知免刑或免訴、不受理者情形之一，及違反同條第2 項
    「法院應於協商合意範圍內為判決；法院為協商判決所科之
    刑，以宣告緩刑或2 年以下有期徒刑、拘役或罰金為限」之
    規定者外，不得上訴。
六、如有前項得上訴之情形，若不服本件判決，得自收受判決筆
    錄送達之日起10日內，向本院提出上訴書狀，上訴於第二審
    法院。
中    華    民    國    99    年    12    月    28    日
                  台灣苗栗地方法院刑事第三庭
                            書記官  陳采瑜
                      審判長法  官  柳章峰
以上正本係照原本製作。
                            書記官  陳采瑜
中    華    民    國    99    年    12    月    28    日

司法院資訊處製作；財團法人民間司法改革基金會備份。
